【裁判字號】    98,上訴,316
【裁判日期】    980218
【裁判案由】    毒品危害防制條例
【裁判全文】
臺灣高等法院刑事判決                 98年度上訴字第316號
上  訴  人
即  被  告  甲○○
上列上訴人因違反毒品危害防制條例案件，不服臺灣板橋地方法
院97年度訴字第4271號，中華民國97年12月16日第一審判決（起
訴案號：臺灣板橋地方法院檢察署97年度毒偵字第7110號），提
起上訴，本院判決如下：
    主  文
上訴駁回。
    理  由
一、按依刑事訴訟法第350條、第361條、第362條、第367條規定
    ，不服地方法院之第一審判決而上訴者，須提出上訴書狀，
    並應敘述具體理由，為上訴必備之程式。倘所提出之書狀未
    敘述上訴理由，或僅曾以言詞陳述上訴理由者，均應於上訴
    期間屆滿後20日內補提理由書於第一審法院。第一審法院經
    形式審查，認逾期未補提上訴理由者，應定期間先命補正；
    逾期未補正者，為上訴不合法律上之程式，應以裁定駁回。
    又雖已提出上訴理由，但所提非屬具體理由者，則由第二審
    法院以上訴不合法律上之程式，判決駁回。而所謂具體理由
    ，必係依據卷內既有訴訟資料或提出新事證，指摘或表明第
    一審判決有何採證認事、用法或量刑等足以影響判決本旨之
    不當或違法，而構成應予撤銷之具體事由，始克當之（例如
    ：依憑證據法則具體指出所採證據何以不具證據能力，或依
    憑卷證資料，明確指出所為證據證明力之判斷如何違背經驗
    、論理法則），若僅泛言原判決認定事實錯誤、違背法令、
    量刑失之過重或輕縱，而未依上開意旨指出具體事由，或形
    式上雖已指出具體事由，然該事由縱使屬實，亦不足以認為
    原判決有何不當或違法者（例如：對不具有調查必要性之證
    據，法院未依聲請調查亦未說明理由，或援用證據不當，但
    除去該證據仍應為同一事實之認定），皆難謂係具體理由，
    俾與第二審上訴制度旨在請求第二審法院撤銷、變更第一審
    不當或違法之判決，以實現個案救濟之立法目的相契合，並
    節制濫行上訴（最高法院97年度臺上字第892號判決要旨參
    照）。是以上訴人之上訴書狀或補提之上訴理由書，雖有敘
    述上訴理由，惟並未具體敘述第一審判決有上述違法、不當
    情形，或形式上雖已指出具體事由，然該事由縱使屬實，亦
    不足以認為原判決有何不當或違法者，即與未敘述具體理由
    無異，其所為上訴，即不符合上訴之法定要件。
二、本件上訴人不服原審判決，提起上訴，上訴狀理由以：（一
    ）被告甲○○被處施用一級毒品，處有期徒刑8月，施用二
    級毒品，處有期徒刑4月，應執行1年，鈞長在量刑上尚嫌過
    重，誠請鈞長給被告一個機會改判被告緩刑。（二）我國95
    年7月1日施行修正刑法，56條連續犯刪除其修正理由指出：
    （至連續犯之規訂廢除後，對於部分習慣犯例如竊盜、吸毒
    等罪犯，是否會因為數罪並罰而產生不合理現象），依我國
    刑法毒品危害防制條例第11條內規定：毒品本身俱有成癮性
    之特徵，連續施用毒品僅能論以單一之施用毒品罪，被告甲
    ○○在同一時間、地點施用毒品卻遭處兩種毒品罪，似乎不
    合當初立法之原意。（三）被告甲○○因本身患有憂鬱症，
    無奈下才施用毒品一次就為警查獲，況被告現以打零工以養
    活家庭，若是被告琅鐺入獄，勢必家庭經濟慘生俱變，而被
    告2個女兒中，其中一個患有中度智障，其被證資料在地方
    法院已有文書資料，被告甲○○為此向上級法院上訴，祈望
    能撤銷原判決改判被告緩刑或更為適當之判決云云。
三、惟查：本案原審判決認被告甲○○違反毒品危害防制條例第
    10條第1項、第2項，觸犯施用第一級、第二級毒品罪；並審
    酌被告於經觀察、勒戒及強制戒治後，仍再度施用毒品，顯
    見其戒毒之意志不堅，自制力不佳，且被告施用毒品足以戕
    害身心健康，滋生其他犯罪，惡化社會治安，本不宜寬貸。
    惟念其施用毒品，戕害己身，本質上屬於病患性行為，且犯
    後坦承犯行，態度良好等一切情狀，分別量處有期徒刑10月
    、有期徒刑4月，定其應執行有期徒刑1年，核其認事用法並
    無違誤，量刑亦稱妥適，原審在適法範圍內行使裁量權，核
    無違法或不當。
四、上訴人上訴意旨略以：（1）原審量刑過重，請改判被告緩
    刑。（2）連續施用毒品僅能論以單一之施用毒品罪，被告
    在同一時間、地點施用毒品卻遭處兩種毒品罪。（3）被告
    因本身患有憂鬱症，無奈下才施用毒品一次就為警查獲，被
    告現以打零工以養活家庭，若是被告琅鐺入獄，勢必家庭經
    濟慘生俱變，而被告2個女兒中，其中一個患有中度智障，
    祈望能撤銷原判決改判被告緩刑或更為適當之判決云云。惟
    查：
（一）依刑法第74條規定，緩刑要件為受2年以下有期徒刑、拘
      役或罰金之宣告，而有下列情形之一，認以暫不執行為適
      當者，得宣告2年以上5年以下之緩刑，其期間自裁判確定
      之日起算：（1）未曾因故意犯罪受有期徒刑以上刑之宣
      告者。（2）前因故意犯罪受有期徒刑以上刑之宣告，執
      行完畢或赦免後，5年以內未曾因故意犯罪受有期徒刑以
      上刑之宣告者。經查，被告前於91年間，因施用毒品案件
      ，經台灣板橋地方法院以93年度訴字第569號判處有期徒
      刑10月確定；又因違反槍砲彈藥刀械管制條例案件，經台
      灣板橋地方法院以92年度訴字第1405號判處有期徒刑1年
      4月確定；又於92年間，因違反毒品危害防制條例案件，
      經臺灣桃園地方法院以93年度易字第530號判處應執行有
      期徒刑6月，並經本院以93年度上易字第1492號駁回上訴
      確定。上開3案復經台灣板橋地方法院以96年度聲減字第
      146號裁定減刑並定其應執行刑為有期徒刑1年2月確定，
      入監服刑後，於96年7月16日因徒刑執行完畢出監，有本
      院被告前案紀錄表在卷可憑，是被告並不符合宣告緩刑之
      要件，上訴意旨請求宣告緩刑，自不可採。
（二）被告所陳其同時間吸食第一及第二級毒品，應論以一罪云
      云，惟查，被告於原審審理時已自承伊是於8月18日下午5
      、6點，在三重果菜市場的廁所施用，海洛因是用捲煙，
      安非他命是用玻璃球吸食器施用等語（見原審卷第56頁）
      ，被告施用第一級毒品及第二級毒品之方式既不相同，原
      審予以分論併罰，於法並無違誤。
（三）另被告所陳因本身患有憂鬱症，家庭經濟不佳，女兒患有
      中度智障等情，縱係屬實，仍不足以認定原判決有何不當
      或違法。
五、縱上所述，被告形式上雖提出上訴理由，然所述事由，不足
    以認為原判決有何不當或違法，揆諸前揭說明，即與未敘述
    具體理由無異，本件上訴顯不合法定程式，應予駁回，並不
    經言詞辯論為之。
據上論斷，應依刑事訴訟法第367條前段、第372條，判決如主文
。
中    華    民    國    98    年    2     月    18    日
                  刑事第六庭審判長法  官  林堭儀
                                  法  官  張明松
                                  法  官  吳淑惠
以上正本證明與原本無異。
施用第1級毒品部分如不服本判決應於收受送達後10日內向本院
提出上訴書狀，其未敘述上訴之理由者並得於提起上訴後10日內
向本院補提理由書（均須按他造當事人之人數附繕本）「切勿逕
送上級法院」。
施用第2級毒品部分不得上訴。
                                  書記官  陳雅加
中    華    民    國    98    年    2     月    20    日


司法院資訊處製作；財團法人民間司法改革基金會備份。
